臺灣臺北地方法院刑事判決　　　　　　　 93年度訴字第208號
公　訴　人　臺灣臺北地方法院檢察署檢察官
被　　　告　乙○○
指定辯護人　甲○公設辯護人　曾德榮
上列被告因偽造有價證券等案件，經檢察官提起公訴（92年度偵
緝字第1911號），甲○判決如下：
    主  文
乙○○意圖供行使之用而偽造支票，處有期徒刑年貳月。
如附件支票影本所示之偽造支票壹張沒收。
    事  實
一、乙○○意圖為自己不法之所有，於民國90年12月14日起至91
    年1月初之期間內某時，在不詳處所拾得丙○○所有，於90
    年12月14日在台北縣三重市○○路131號2樓其家中失竊之空
    白支票一張（彰化商業銀行東三重分行00-00000-00帳戶第
    BC0000000號）及該支票之印鑑章一枚，竟意圖供行使之用
    而將之侵占入己。91年1月間某日，乙○○向戊○○借得新
    台幣（下同）2萬元，嗣戊○○因需用款而向乙○○摧討。
    乙○○乃擅自在上揭支票上偽填面額為6萬8千元、91年1月
    31 日發票，並盜蓋丙○○之印章為發票人，而偽造該支票
    。旋將該偽造支票交與戊○○，對之行使。戊○○嗣因事往
    大陸地區而將該支票交與其父劉國輝。91年1月28日己○○
    在該支票背書存入其在彰化銀行楊梅分行之帳戶提示，惟因
    該支票業經丙○○掛失止付而未兌現。
二、案經臺北市票據交換所函請新竹縣警察局橫山分局報由臺灣
    桃園地方法院檢察署呈請臺灣高等法院檢察署檢察長令轉臺
    灣士林地方法院檢察署復呈請臺灣高等法院檢察署檢察長令
    轉臺灣臺北地方法院檢察署檢察官偵查起訴。
    理  由
一、訊之被告否認上開犯行，辯稱：伊未見過該支票，伊無交付
    系爭支票給戊○○，亦未要丁○○去取回支票，戊○○、劉
    國輝父子所述前後矛盾，有意羅織使伊入罪。票主丙○○是
    整本支票失竊，小偷已逮補歸案，既非伊所竊，伊怎可能僅
    取得一張偽造使用。彰化銀行東三重分行裏，一定還有其他
    偽造支票可供查證。戊○○如曾被伊所騙，對伊不信任，為
    何還說收受伊所交付之系爭支票，丁○○係經戊○○介紹而
    與伊認識，本為戊○○之友，伊與丁○○不熟，怎會委託丁○○去向戊○○拿回支票。有必要時，伊親自取回支票即可
    。系爭支票確非伊所偽造，請將該支票送鑑筆跡，即知系爭
    支票上之字跡非伊之筆跡，系爭支票與伊完全無關云云。
二、惟查上開事實業據證人戊○○到庭指證綦詳，且數度當著被
    告之面嚴厲而明確地指證被告持系爭支票向伊調現。於被告
    否認上開犯行時，立即甚為生氣地指責被告稱：「支票不是
    你給我的是誰給我的，你騙人要騙幾次」，憤恨之情溢於言
    表，其情真切，顯非作假。證人丁○○並證稱：乙○○多次
    打電話拜託伊向己○○取回同一張支票，因伊家住在戊○○
    家附近，結果己○○說系爭支票已提示，伊對己○○說，乙○○說支票有問題，一定要拿回去，不然將來如果出事，他
    無法收拾。但己○○說要請假才能去銀行拿回支票，而請假
    會損失工錢，故己○○沒辦法去拿，伊也有打電話到大陸地
    區對戊○○講，要他對己○○說要把支票拿回來。伊不知乙○○交幾張支票給戊○○，但系爭支票伊記得面額是8萬左
    右，而且戊○○有說系爭支票是乙○○交給他的，偵查筆錄
    中記載伊回答檢察官說：「當時戊○○去大陸，該票快要到
    期時，高某就叫我拿支票去找祥的父親。」，這是他們記錯
    了，不是這樣，是因為乙○○在台北沒辦法下來，叫我去向
    戊○○爸爸把支票拿回來。伊所說均是實說，伊不會無中生
    有，給自己找麻煩等語，於被告否認曾拜託丁○○去拿回支
    票時，丁○○立即反駁稱：「有啦，他有拜託我」，證人丁○○與被告為舊識，無冤無仇，且與本件無何利害關係，無
    偏頗之虞，所證為其親自聞見之事實，無誤認之虞，其證言
    堪以採信。另證人己○○雖因中風未克到庭作證，惟據其於
    偵查中證稱：該支票是戊○○交給伊，由伊去提示，伊在支
    票到期前三天（91年1月28日）將支票軋入銀行。91年1月29
    日乙○○委託朋友到伊住所，要把支票拿回去，伊表示出事
    情的話，要伊自己負責等語，上開三位證人之證言，經核相
    符，足認系爭支票確係被告交給戊○○，其並於支票發票日
    前，要丁○○取回支票，表示不能提示，如果提示會有問題
    ，顯見其明知系爭支票為偽造之支票，才急於取回該支票。
    甲○當庭勘驗系爭支票，其上面額「陸萬捌仟元整」中之「
    元」字，其最後二筆劃相接處，甚為接近底部，與一般係相
    接於第三筆劃之起筆處不同；又其第二筆之尾端與第三筆劃
    之起筆相接，而造成特殊之折角，與一般人之習慣第三筆係
    接於第二筆之中間不同，上開特徵與被告當庭所書寫之字跡
    相同，且二者之折角其角度相同；另該支票上之「捌」字，
    及「8」字與被告當庭所寫之「捌」字及被告自認為其筆跡
    之聯邦銀行國民現金卡申請書上之「8」字相似；另「萬」
    字與被告自認為其親筆之土地銀行現金卡融資契約書上之「
    萬」字，二者左下角均有筆劃相連之特徵，有上揭現金卡申
    請書、金融卡融資契約書在卷可稽，系爭支票之簽發筆跡，
    雖然不多，然有前述多處特徵與被告所是認之字跡特徵相符
    ，參以系爭支票確係被告向戊○○行使，可證系爭支票確係
    被告偽造無訛。至被告請求將系爭支票送鑑定，因被告無法
    提出足夠之舊有字跡供鑑定時比對之用，比對資料不足，況
    依卷內現有事證已足以認定此部分之事實，無再送鑑定之必
    要，併此敘明。此外系爭支票為丙○○所失竊，失竊時為完
    全空白之支票連同印鑑一起失竊，系爭偽造支票之發票人之
    印文為真正等情，業據丙○○到庭證實，從而可知被告係盜
    蓋丙○○之支票印鑑章而偽造系爭支票。本件事證已臻明確
    ，被告偽造支票之犯行已堪認定，被告所辯均為卸責之詞，
    不足採信。
三、核被告所為，係犯刑法第201條第1項之偽造支票罪及第337
    條之侵占遺失物罪, 二罪間有目的與手段之牽連關係，為裁
    判上一罪，應依法定刑較重之刑法第201條第1項之罪論處，
    其行使偽造支票之低度行為，為偽造之高度行為所吸收，及
    盜用印章為偽造支票之部分行為，均不另論罪。爰審酌被告
    犯罪之動機、目的、手段、所造成之危害、智識程度、素行
    及犯罪後之態度等一切情狀，量處如主文所示之刑。
四、如附件所示之系爭支票為偽造之支票，應依法宣告沒收。
據上論斷，應依刑事訴訟法第299 條第1 項前段、第201 條第1
項、第337 條、第55條、第205 條，罰金罰鍰提高標準條例第1
條前段，判決如主文。
本案經檢察官孟令士到庭執行職務。
中　　華　　民　　國　　94　　年　　3 　　月　　29　　日
　　　　　　　　　刑事第一庭審判長法　官　陳興邦
                                  法　官　林婷立
                                  法　官　劉亭柏
以上正本證明與原本無異
如不服本判決應於送達後10日內向甲○提出上訴狀
                             　   書記官　羅欣宜
中　　華　　民　　國　　94　　年　　4 　　月　　1 　　日
附錄本案論罪法條全文：
中華民國刑法第201條：
意圖供行使之用，而偽造、變造公債票、公司股票或其他有價證
券者，處三年以上十年以下有期徒刑，得併科3000元以下罰金。
行使偽造、變造之公債票、公司股票或其他有價證券，或意圖供
行使之用，而收集或交付於人者，處一年以上七年以下有期徒刑
，得併科3000元以下罰金。
中華民國刑法第337條：
 (侵占遺失物罪)
意圖為自己或第3 人不法之所有，而侵占遺失物、漂流物或其他
離本人所持有之物者，處五百元以下罰金。
